【裁判字號】    96,訴,2554
【裁判日期】    970630
【裁判案由】    侵權行為損害賠償
【裁判全文】
臺灣板橋地方法院民事判決              96年度訴字第2554號
原      告  丙○○
            丁○○
            戊○○
前列三人共同
訴訟代理人  張柏山律師
複訴訟代理  洪煌村律師
人
被      告  己○○
訴訟代理人  甲○○
上列當事人間請求侵權行為損害賠償事件，經本院於民國97年6
月17日言詞辯論終結，判決如下：
    主  文
原告之訴及假執行之聲請均駁回。
訴訟費用由原告負擔。
    事實及理由
一、原告起訴主張：
    (一)被告於民國94年9 月8 日14時10分許，違規在台北縣板橋
      市○○路○ 段24號至26號前禁止停車處停放白色自用小客
      車進行卸貨，妨礙訴外人乙○○○左方視線，致乙○○○
      騎乘車牌號碼JGE-743 號重型機載，自台北縣板橋市○○
      路○段26號前騎樓處駛出，欲直接橫越行車分向線往觀光
      街方向行駛時，撞及由被害人陳黃淑津所騎乘沿台北縣板
      橋市○○路由南往北方向行駛之車牌號碼CNN-660 號重型
      機車，致陳黃淑津人車倒地，受有外傷性顱內出血、雙側
      胸部挫傷合併出血，經送醫急救，仍於同年月9 日下午2
      時許不治身亡。依鈞院95年度交易字第441 號刑事判決理
      由記載：「…被告（乙○○○）於上揭時地騎乘機車，自
      應注意前開規定，而依當時天氣晴、路面乾燥、平直、無
      缺陷等情形，被告並無不能注意之情事，竟不注意左方因
      有證人己○○違規停放白色自用小客車妨礙視線時，其起
      駛時更應注意左方行進中之來車、禮讓其先行，而貿然自
      騎樓及人行道處駛出進入車道、導致本案交通事故之發生
      ，且造成被害人陳黃淑津受有外傷性顱內出血、雙側胸部
      挫傷合併出血之傷害，並因外傷性顱內出血導致中樞神經
      休克不治死亡，則被告就本案交通事故之發生，自有過失
      ，其過失行為與被害人陳黃淑津死亡結果之發生，亦具有
      相當因果關係無誤。……另本案因證人己○○於禁止臨時
      停車之黃色網狀線區○○○○路口違規停車，致被告視線
      受有影響，本院認己○○同涉過失致人於死罪嫌，爰依職
      權告發，請檢察官另行依法處理，併予敘明。」及臺灣高
      等法院96年度交上易字第157 號刑事判決理由所載：「…
      查被告於上開時地騎駛機車欲穿越中山路二段車道駛入觀
      光街時，除應注意號誌外，並應注意左右來車之動態，而
      依當時天候晴、路面乾燥、平直、無缺陷、無障礙物，並
      無不能注意之情事，被告並供承當時在其左側適有證人己○○所駕駛之白色小客車違規停於黃色網狀區，遮擋住其
      左方視線，則被告於起駛時更應注意左方行進中之來車動
      態、並禮讓行進中之車輛先行同行，詎被告於行車前竟疏
      未注意左方來車之動態，且未禮讓行進中之車輛先行，即
      貿然自上揭違規停車之自用小客車車前駛出欲穿越車道，
      致被害人騎乘之機車行至該路口時一時見狀閃避不及，撞
      及被告騎乘之機車而倒地，並因而受有上述傷害而不治死
      亡，被告就本件車禍之發生自有過失，而其過失行為與被
      害人陳黃淑津之死亡結果間，並具有相當因果關係。…」
      等情，顯見被告之違規停車行為與被害人陳黃淑津之死亡
      結果間有因果關係存在，而原告於收受臺灣板橋地方法院
      刑事判決始知悉上情。
    (二)按「因故意或過失，不法侵害他人之權利，負損害賠償責
      任。」、「不法侵害他人致死者，對於支出醫療及增加生
      活上需要之費用或殯葬費之人，亦應負損害賠償責任。」
      、「不法侵害他人致死者，被害人之父、母、子、女及配
      偶，雖非財產上之損害，亦得請求賠償相當之金額。」民
      法第184 條第1 項前段、第192 條第1 項及第194 條分別
      定有明文，被告對於原告丙○○之配偶、原告丁○○、戊○○之母親即被害人陳黃淑津具有前揭過失致死行為，原
      告自得依上開規定，請求被告賠償原告之損害：
      1.支出醫藥費用及殯葬費用部分：
        原告丙○○為陳黃淑津支出喪葬費用768,100 元及醫療
        費用40,902元，共計809,002 元。
      2.精神上損害賠償部分：
        被告己○○違規在台北縣板橋市○○路○ 段22號至24號
        前禁止停車處停放白色自用小客車進行卸貨，至乙○○○騎乘機車自台北縣板橋市○○路○段26號前騎樓處駛
        出，未及注意撞及被害人而造成陳黃淑津之死亡，原告
        頓失至親，精神上已受有莫大之傷害，被告竟未予關心
        ，更令原告等人深感不能諒解，扣除乙○○○之賠償及
        強制責任險理賠部分，原告等人尚至少各受有100 萬元
        之精神上損害，爰請求各賠償100 萬元之精神上損害。
    並聲明：(一)被告應分別給付原告丙○○1,809,002 萬元、丁○○、戊○○各100 萬元，及均自起訴狀繕本送達翌日起至
    清償日止，按年息百分之五計算之利息。(二)願供擔保以代釋
    明，請准宣告得為假執行。
二、被告則以：
    (一)緣被告於94年9 月8 日下午14時10分許，駕駛車號8R-363
      7 號自小客車停放於台北縣板橋市○○路○ 段24號與26號
      間壁柱前，因被害人陳黃淑津與乙○○○未依號誌行駛發
      生碰撞致陳黃淑津死亡。然該停放路邊之被告車輛均未與
      其兩車發生任何碰撞。本案車禍經台灣省行車事故覆議鑑
      定委員會鑑定其分析意見為：(1)依照現場錄影光碟播放乙○○○之駕駛行為，研判張陳繡花未依號誌行駛（闖紅燈
      ）之可能性不高。(2)陳黃淑津駕駛普通重型機車是否闖紅
      燈？搶黃燈？或是綠燈最後一秒駛入路口，均無法回推計
      算。(3)不明自小客車路口內停車有違規定，至於該車是否
      影響乙○○○等二人觀察路況、燈號之視線，也因錄影帶
      拍攝之角度，無法查證。則被告所停放之位置是否有影響
      其二人觀察路況抑是號誌？實屬不可能之情事。按就觀察
      路況而言，被告所駕自用小客車之車高約140 公分，而一
      般騎乘機車高度均高於此高度，故應不致影響陳黃淑津之
      行車視線。再者乙○○○由騎樓駛出，該騎樓高度亦遠高
      於一般路面約15-30 公分，故乙○○○所言係原告的車輛
      停在路邊致其無法看見陳黃淑津所騎之機車實屬不實。再
      就其燈號之影響更為不可能，依「道路交通標誌標線號誌
      設置規則」第220 條之規定號誌之設置，「懸臂式、門架
      式或懸掛式者，為維持車輛之安全淨空，燈箱底部應高出
      路面四．六公尺至五．六公尺」。以此高度之號誌並無法
      影響其二人觀看號誌。本件車禍發生係兩部機車於有號誌
      路口發生碰撞所致，被告均無影響雙方觀察號誌及行車動
      態之視線，主因確係兩部機車駕駛人，其中一人違反交通
      號誌所導致此件事故之發生，被告所停放位置並未影響雙
      方觀察號誌，被告並無任何過失可言。
    (二)再者，依據證人乙○○○在97年3 月25日出庭作證所言因
      被告停放致其完全無法看到陳黃淑津及在事發當時警方所
      作二次筆錄均有提到因被告車輛擋住其視線，實為不實之
      言。經查海山分局調查筆錄所製作之筆錄（94年9 月8 日
      及94年9 月9 日），均未提到被告之車輛及影響其行車視
      線，再者94年9 月8 日警訊筆錄第2 頁中亦坦承發現對方
      時距離約5 公尺，絕非全然擋住騎行車視線。綜上，被告
      並無任何之肇事責任，原告之請求實屬無據。
    (三)退萬步言之，有關原告請求被告給付，被告就喪葬費用部
      分，僅就其中靈車6,500 元（被告民世答辯(二)狀誤載為
      6,000 元）、庫錢1,800 元、遺體接運3,000 元、抬棺工
      人6,000 元、靈堂佈置90,000元、誌恩殯儀社2,800 元、
      骨灰罐90,000元、骨灰罐裝璜及相片2 萬元、及觀自在塔
      位18,000元部分，共計237,600 元部分不為爭執，逾此部
      分之金額，被告否認原告丙○○等所提出之支出費用單據
      之真正，亦認為均非喪葬必要費用。另醫療費用部分業已
      向強制險申請理賠，不得再向被告請求。慰撫金方面，就
      兩造之經濟地位等一切情狀，原告丙○○等人部分結要求
      過高為被告所不能接受。又原告等人已經領取強制汽車責
      任保險金150 萬元，及另從證人乙○○○獲得140 萬之賠
      償，合計共290 萬元，依強制汽車責任保險法及民法274
      條規定，應視為損害賠償之一部分，是原告請求之金額應
      扣除上開金額。
    並聲明：(一)原告之訴及其假執行之聲明駁回。(二)被告如受不
    利判決，願供擔保免為假執行。
三、查乙○○○於94年9 月8 日下午14時10分許，騎乘車牌號碼
    JGE －743 號重型機車停等於臺北縣板橋市○○路○段26號
    騎樓前，欲穿越臺北縣板橋市○○路○段車道由東向西往臺
    北縣板橋市○○街方向行駛，當時在其左側適有由被告所駕
    駛之白色小客車違規停放於臺北縣板橋市○○路○段與觀光
    街交叉路口黃色網狀區（即臺北縣板橋市○○路○段24號、
    26號壁柱間）上，乙○○○於欲穿越中山路二段車道駛入觀
    光街之際，除應注意號誌外，並應注意左右來車之動態，且
    讓行進中之車輛先行通行，而依當時天候晴、路面乾燥、平
    直、無缺陷、無障礙物，並無不能注意之情事，詎乙○○○
    竟疏未注意及此，即貿然自上揭騎樓駛出往臺北縣板橋市○○街方向行駛，適有陳黃淑津騎乘車牌號碼CNN －660 號重
    型機車沿臺北縣板橋市○○路○段由南向北往臺北市方向行
    駛，一時見狀閃避不及，所騎乘機車之右踏板處撞及乙○○○所騎機車之左踏板處，陳黃淑津因而人車倒地，受有外傷
    性顱內出血、雙側胸部挫傷合併出血等傷害，經緊急送往臺
    北縣板橋市財團法人徐元智先生醫藥基金會設亞東紀念醫院
    （下稱亞東紀念醫院）急救，於94年9 月9 日14時許，仍因
    外傷性顱內出血導致中樞神經休克不治死亡之事實，為臺灣
    高等法院96年度交上易字第157 號刑事確定判決所明白審認
    ，乙○○○因過失致人於死，經判處有期徒刑伍月，如易科
    罰金以銀元佰元即新台幣玖百元折算壹日。緩刑貳年確定
    ，亦經本院依職權調閱上開刑事卷宗全部查證屬實，並有刑
    事判決之影本2 份附於本院卷第34-49 頁可稽，此並為兩造
    所不爭執，自堪信為真實。
四、被告雖抗辯：其將小客車臨停於臺北縣板橋市○○路○段與
    觀光街交叉路口黃色網狀區上，雖有違規，但本件車禍係因
    陳黃淑津與乙○○○有1 人違反號誌以致發生，被告停放車
    輛位置並未影響雙方觀察號誌，是被告並無任何過失等語。
    惟查，被告將小客車臨停於臺北縣板橋市○○路○段與觀光
    街交叉路口黃色網狀區上，已影響自其前方臺北縣板橋市○○路○段26號騎樓前，欲穿越臺北縣板橋市○○路○段車道
    由東向西往臺北縣板橋市○○街方向行駛之乙○○○之左方
    行車視線乙節，業據證人乙○○○到場證述：「我當天下午
    2 點10分下班要回家，我車子停在26號、28號中間的柱子旁
    ，我牽了車子要往對面觀光街的方向去，我把車子牽下騎樓
    到馬路上等綠燈，我跟被告打招呼，他當時車子停在24號，
    就是我的左手邊，後來綠燈了，我啟動行駛，就跟被害人發
    生碰撞，因為被告的後行李蓋掀起來，被害人的來車看不到
    我，我也看不到他‧‧。」等語（見本院卷第109 頁，97年
    3 月25日言詞辯論筆錄）明確。參以被告所駕小客車之高度
    為146 公分，行李廂蓋上掀後之高度為171-172 公分乙情，
    業據被告陳明，並為原告所不爭（見本院卷第93頁，97年2
    月27日勘驗筆錄），而乙○○○之身高僅為155 公分，亦據
    其證述明確（見本院卷第109 頁，97年3 月25日言詞辯論筆
    錄），其行車視線確有遭被告所駕小客車阻擋之可能。再經
    本院當場勘驗裝設於肇事路段之板橋市○○路○段26號前之
    兩支監視器所照攝車禍發生當日部份之錄影光碟所示，乙○○○之機車是自26號之騎樓往對向觀光街方向直行，於下騎
    樓前有低身朝被告小客車方向探視數秒，之後即啟動車輛直
    行等情（見本院卷第131 頁，97年4 月18日言詞辯論筆錄）
    觀之，證人乙○○○證述：遭被告所駕車輛遮擋行車視線，
    致不及注意左右來車等語，應堪採信。被告空言抗辯：其停
    放車輛位置並未影響乙○○○觀察他車動向云云，不足採取
    。
五、按汽車臨時停車時，不得在行人穿越道、設有禁止臨時停車
    標誌、標線處所臨時停車，道路交通安全規則第111 條第1
    、3 款定有明文。又黃色網狀線，告示駕駛人禁止在標線範
    圍內臨停，防止交通阻塞，亦有道路交通標誌標線號誌設置
    規則第173 條可據。查臺北縣板橋市○○路○段與觀光街交
    岔路口，騎樓下常有機車停放，此有照片2 份附於本院卷第
    103-104 頁可憑。被告於系爭標畫有黃色網狀線之路口臨時
    停車，且將行李廂蓋上掀以卸貨，當可預見將妨害其後方來
    車及自騎樓下進入道路之機車駕駛人之行車視線，竟仍違規
    停放以卸貨，致乙○○○左方行車視線因受遮擋而肇事，其
    就本件車禍之發生，顯有過失，且與被害人陳黃淑津之死亡
    間具因果關係，應可認定。按不法侵害他人致死者，對於支
    出醫療及增加生活上需要之費用或殯葬費之人，亦應負損害
    賠償責任。又按不法侵害他人致死者，被害人之父、母、子
    、女及配偶，雖非財產上之損害，亦得請求賠償相當之金額
    。」民法第192 條第1 項、第194 條分別定有明文。被告過
    失致陳黃淑津死亡，則原告主張被告應依民法上開規定，負
    賠償責任，即屬有據。茲就原告請求賠償之損害，審究如下
    ：
    (一)原告主張之損害部分：
      1.原告丙○○支出醫藥費用及殯葬費用部分：
        (1)原告丙○○主張其有為陳黃淑津支出醫療費用40,902
          元乙節，固據提出醫療費用單據之影本1 紙為證。惟
          經本院向亞東醫院函詢其自行負擔之醫療費用金額為
          何？經該院覆以因變更身分修改部分負擔後，自負費
          用應為25,482元（急診收款17,369元加預收醫療費
          24,000元，扣除應負費用25,482元，應退15,887元）
          ，亦有該院97年5 月8 日亞醫字第0976430291號函附
          預繳醫療費用憑單1 紙附於本院卷第150 頁可稽。則
          原告丙○○此部分得請求之費用應為25,482元。
        (2)原告丙○○另主張有為陳黃淑津支出喪葬費用
          768,100 元，固據提出收據之影本16紙、收費明細表
          、繳費證明單之影本各1 紙為證。惟殯葬費為收殮及
          埋葬費用，其賠償範圍應以實際支出之費用為準，且
          應斟酌被害人當地之習俗、被害人之身分、地位及生
          前經濟狀況決定之。查原告丙○○所支出之殯葬費用
          中，就靈車6, 500元、庫錢1,800 元、遺體接運
          3,000 元、抬棺工人6,000 元、靈堂佈置90,000元、
          明泓殯儀社2,800 元、骨灰罐90,000元、骨灰罐裝璜
          及相片2 萬元、及觀自在塔位18,000元部分，被告不
          爭執為必要費用，另供品、祭品6,000 元、棺木2 萬
          元，亦為喪禮祭祀所必需。又請法師為死亡者誦經超
          渡，已為葬禮告別式中所常見，此項儀式既已為葬禮
          所常見，已成社會習俗，該次支出自為必要之殯葬費
          用，逾該次範圍，即非必要。是原告丙○○主張有支
          出頭七、二七、三七、四七、五七、六七、滿七等7
          次訟經功德費用各72,000元，即均非必要，此部分應
          以1 次法事即72,000元為必要。則原告丙○○此部分
          得請求之金額應為336,100 元。
      2.精神慰撫金部分：
        按不法侵害他人致死者，被害人之父、母、子、女及配
        偶，雖非財產上之損害，亦得請求賠償相當之金額。」
        民法第194 條定有明文。查被告因過失致陳黃淑津死亡
        ，原告分別為陳黃淑津之配偶與子、女，從而，渠等依
        民法上開規定請求被告賠償其非財產上損害，洵屬有據
        。又按慰撫金之多寡，應斟酌雙方之身分、地位、資力
        與加害之程度及其他各種情形核定相當之數額，其金額
        是否相當，自應依實際加害情形與被害人所受之痛苦及
        雙方之身分、地位、經濟狀況等關係決定之。查原告丙○○係42年8 月29日出生，現年54歲，國小畢業，目前
        無業，名下有土地、田賦及房屋數筆；原告己○○係66
        年8 月22日出生，現年32歲，大學畢業，目前在台北市
        政府勞工局職業訓練中心汽車噴修復班受訓，無薪資，
        名下無財產；原告戊○○67年9 月3 日出生，現年29歲
        ，大學畢業，現任職證券公司，月薪資38,000 元 ，名
        下無財產等情，業據原告陳明（見本院卷第53頁，96年
        12月28日言詞辯論筆錄），並有戶籍謄本3 份、畢業證
        書及結業證書之影本各2 份、在職證明書及學員證之影
        本各1 份附於本院卷第23-25 、27-33 頁可憑。且經本
        院依職權調取稅務電子閘門財產所得調件明細表3 份附
        於本院卷第64-84 頁可憑。被告為57年8 月22日出生，
        現年39歲，國立藝專畢業，目前從事幫農及家管，名下
        有定存300 萬元、土地2 筆等情，業據被告陳明（見本
        院卷第53頁，96年12月28日言詞辯論筆錄），並提出土
        地登記謄本、財產歸屬資料清單附於本院卷第59 -61-1
        頁可證，並有稅務電子閘門財產所得調件明細表1 份附
        於本院卷第62-63 頁可憑。本院審酌上開兩造之年齡、
        教育程度、社會地位、資力等情形，並被告於本件車禍
        過失之情形，且造成被害人死亡之無可回復結果，使原
        告丙○○痛失髮妻，原告戊○○、丁○○青壯年喪母，
        天倫驟失，圓滿家庭因而破損，被告犯後否認肇事，除
        乙○○○已賠償原告140 萬元外，迄尚未能與被害人家
        屬達成民事和解等一切情狀，認原告各請求非財產上損
        害賠償1,000,000 元，猶屬過高，應以原告丙○○80萬
        元、原告丁○○、戊○○各60萬元為適當。
      3.綜上，原告得請求賠償之金額，應為原告丙○○
        1,161,582元、原告丁○○、戊○○各60萬元。
    (二)又查，依臺灣板橋地方法院檢察署94年度偵字第17971 號
      被告乙○○○被訴過失致死偵查卷第16頁、第25-36 頁所
      附之道路交通事故調查報告表及現場照片所示，臺北縣板
      橋市○○路○段與觀光街係屬丁字路口，設有交通號誌。
      被告辯稱肇事當時被害人陳黃淑津闖紅燈乙節，固據證人
      乙○○○於本院97年3 月25日言詞辯論期日到場證述「我
      是綠燈，被害人闖紅燈」等語明確（見本院卷第109 頁，
      97年3 月25日言詞辯論筆錄），惟證人乙○○○於上開其
      被訴過失致死刑事案件偵審中供證：當時其左側停有一部
      自用小客車，且將後面行李廂蓋掀起，擋住其左側視線，
      而在兩車相撞前伊均未看到被害人騎乘之機車等語，足見
      在本件肇事前，其均未目睹被害人所騎乘機車之動態，則
      又如何得知被害人騎乘之機車駛至該路口時係闖越紅燈？
      再者，依被告於上開刑事案件警詢時證稱：伊是沒有看到
      當時雙方行車之號誌，但是陳黃淑津所騎乘之機車是該行
      向車陣中的最後一台車等詞，堪認被害人陳黃淑津騎乘之
      機車當時顯亦係跟隨其他車輛穿越該路口。另證人乙○○○於上開刑事案件本院審理時供稱當時伊在等綠燈，被害
      人行向號誌已經是黃燈，伊準備要啟動車子云云，再參諸
      乙○○○亦證述其甫啟動機車即遭被害人騎乘之機車撞及
      ，是被害人陳黃淑津行至該路口時，顯非如被告所指述係
      闖越紅燈。證人乙○○○上開被害人陳黃淑津有闖紅燈之
      證詞，已難遽信。至於經本院當場勘驗裝設於肇事路段之
      板橋市○○路○段26號前之兩支監視器所照攝車禍發生當
      日部份之錄影光碟所示，乙○○○之機車是自26號之騎樓
      往對向觀光街方向直行，於下騎樓前有低身朝被告小客車
      方向探視數秒，之後即啟動車輛直行。其啟動前中山路往
      台北方向有車流進行，其啟動之際，中山路往台北方向已
      無車流經過，對向車道僅見有一車輛駛來後暫停於該路口
      停止線附近，此外亦無同向其他車輛通過該路口（見本院
      卷第131 頁，97年4 月18日言詞辯論筆錄），惟該監視器
      並未拍攝到行車號誌，依上述陳黃淑津又不無於號誌轉換
      為黃燈之際通過該路口之可能，自難執為其有闖紅燈情事
      之認定。此外，被告就其抗辯陳黃淑津有闖紅燈之與有過
      失情事乙節，並未再舉證以為證明，所為抗辯自難採取。
    (三)再按保險人依強制汽車責任保險法規定給付之保險金，視
      為加害人或被保險人損害賠償金額之一部分，加害人或被
      保險人受賠償請求時，得扣除之，強制汽車責任保險法第
      30條定有明文。查原告於本件發生損害後，業已向投保強
      制汽車責任險之友邦產物保險股份有限公司申請強制汽車
      責任險理賠，於94年8 月11日獲給付醫療費用保險金
      8,113 元及死亡給付保險金150 萬元，此有友邦產物保險
      股份有限公司97年5 月12日邦保理字第970125號函附於本
      院卷第152 頁可憑。依上開說明，上開保險給付金額應予
      扣除。又數人共同不法侵害他人之權利者，連帶負損害賠
      償責任﹔又因連帶債務人中之一人為清償、代物清償、提
      存、抵銷或混同而債務消滅者，他債務人亦同免其責任。
      民法第185 條第1 項前段、第274 條分別定有明文。本件
      陳黃淑津因被告與乙○○○之過失行為以致死亡，被告與
      乙○○○依法應對原告負連帶賠償責任。而乙○○○業已
      賠償原告140 萬元，業據證人乙○○○證述明確（見本院
      卷第109 頁，97年3 月25日言詞辯論筆錄），並為兩造所
      不爭執（本院卷第129 頁，97年4 月18日言詞辯論筆錄）
      ，故上開金額亦應自原告請求賠償金額中扣除。則本件原
      告得請求賠償之金額，即原告丙○○1,161,582 元、原告
      丁○○、戊○○各60萬元，於扣除上開計2,908,113 元（
      1,500,000 + 8,113+1,400,000=2,908,113） 之給付後，
      已無得請求之餘額。
六、綜上，原告依民法第184 條第1 項前段、第192 條第1 項、
    第194 條之規定，請求被告給付，為無理由，應予駁回。原
    告之訴既無理由而經駁回，其假執行之聲請，亦失所附依，
    爰併予駁回之。
七、本件事證已臻明確，兩造其餘主張陳述及所提之證據，經審
    認後認無礙勝負之判斷，爰不一一論列，附此敘明。
八、結論：原告之訴為無理由，依民事訴訟法第85條第1 項、第
    78條，判決如主文。
中    華    民    國    97    年    6     月    30    日
                  民事第二庭    法  官  陳麗玲
以上正本係照原本作成
如對本判決上訴，須於判決送達後20日內向本院提出上訴狀
中    華    民    國    97    年    6     月    30    日
                            書記官  陳玉心


司法院資訊處製作；財團法人民間司法改革基金會備份。
